臺灣彰化地方法院刑事判決　　　　　　　96年度簡上字第64號
上　訴　人　臺灣彰化地方法院檢察署檢察官
被　　　告　丙○○
上列上訴人因被告詐欺案件，不服本院九十六年度簡字第三四號
、第三五號中華民國九十六年一月三十一日第一審簡易判決（原
檢察官聲請簡易判決處刑案號：九十五年度偵字第九二二四號、
第一０六六０號），提起上訴，本院管轄第二審合議庭判決如下
：
    主  文
上訴駁回。
    事實及理由
一、本案經本院審理結果，認第一審判決除犯罪事實欄（一）第
    五行「售與」及（二）第四行「出售」部分均應更正為「出
    租」外，餘認事用法及量刑均無不當，應予維持，並引用第
    一審判決書記載之事實、證據及理由（如附件）。
二、本件上訴人上訴意旨略以：按判決不適用法則或適用不當者
    ，為違背法令，刑事訴訟法第三百七十八條定有明文。又依
    刑法第三十八條第一項第二款、第三款、第三項但書之特別
    規定，苟能證明係供犯罪所用或因犯罪所得之財物，得沒收
    之，並不以其已經扣押為必要，並非應否沒收之關鍵。雖被
    告所提供之郵局、銀行存摺、印章、提款卡等，並未扣案，
    然日後執行檢察官僅須將判決及沒收命令告知本案相關銀行
    、郵局即可將被告所申設帳戶沒收之，並無執行上之困難，
    故原審以「因未扣案，為避免將來執行之困難，爰不予宣告
    沒收」，自有適用法則不當之違背法令等語。
三、按依社會常情，任何人均可辦理金融帳戶存摺使用，如無正
    當理由，實無借用他人存摺、印章、提款卡、密碼使用之理
    ，且金融存摺、提款卡及密碼亦事關個人財產權益之保障，
    其專有性甚高，除非本人或與本人親密關係者，難認有何理
    由可同時取得該存摺、印章、提款卡及密碼；又自政府開放
    金融業申請設立後，金融機構大量增加，一般人申請存款帳
    戶極為容易且便利，除非活期存款帳戶使用人欲將帳戶充作
    犯罪之用，否則一般人正常使用以自己名義申辦之存款帳戶
    即可，並無使用他人帳戶之必要。況近來新聞媒體，對於不
    肖犯罪人士常使用他人存款帳戶後，再持以供作詐欺取財或
    恐嚇取財犯罪使用，藉此逃避檢警查緝之情事，亦多所報導
    ；且一般人亦均有妥為保管及防止他人任意使用存摺、提款
    卡及密碼之認識，縱特殊情況偶需交付他人使用，亦必深入
    瞭解用途及合理性，始予提供，該等專有物品如落入不明人
    士手中，而未加以闡明正常用途，極易被利用為與財產有關
    之犯罪工具，此為吾人依一般生活認知所易於體察之常識，
    而對於非有正當理由，竟徵求他人提供帳戶者，客觀上可預
    見其目的，係供為某筆資金存入後，再行領出之用意，一般
    人本於一般認知能力均易於瞭解，被告就存款帳戶之申請使
    用細節，不可能諉為不知，且被告於本院審理中亦坦承犯行
    ，足認被告係於可預見上揭帳戶存摺、印章、提款卡及密碼
    提供予他人使用將幫助他人實施犯罪之情形下，仍將其上揭
    帳戶存摺、提款卡及密碼、印章交付予自稱「林先生」使用
    ，顯有預見縱有人利用被告前揭帳戶實施恐嚇取財或詐欺取
    財犯罪，以領取犯罪所得財物，避免遭查獲等情，亦不違背
    被告之本意至明。次按刑法關於正犯、從犯之區別，本院所
    採見解，係以其主觀之犯意及客觀之犯行為標準，凡以自己
    犯罪之意思而參與犯罪，無論其所參與者是否犯罪構成要件
    之行為，皆為正犯，其以幫助他人犯罪之意思而參與犯罪，
    其所參與者，苟係犯罪構成要件之行為，亦為正犯，必以幫
    助他人犯罪之意思而參與犯罪，其所參與者又為犯罪構成要
    件以外之行為，始為從犯（最高法院二十五年上字第二二五
    三號判例要旨參照）。是如未參與實施犯罪構成要件之行為
    ，且係出於幫助之意思提供助力，即屬幫助犯，而非共同正
    犯，本案被告係基於幫助他人詐欺取財之犯意，提供上開帳
    戶存摺、提款卡及密碼、印章與自稱「林先生」之成年人男
    子，意圖為自己不法之所有，恐嚇、詐欺被害人匯款至被告
    所提供之上揭帳戶，是被告顯係以幫助他人為恐嚇取財、詐
    欺取財犯罪之意思，其所參與者僅係提供前開存摺、提款卡
    及密碼、印章等資料，亦即參與犯罪構成要件以外之行為，
    依前開說明，分別係犯幫助犯刑法第三百四十六條第一項恐
    嚇取財罪（恐嚇甲○○部分）、第三百三十九條第一項詐欺
    取財罪（詐欺乙○○部分）。此外本件被告犯行，業據證人
    即被害人甲○○、乙○○於警詢中證述明確，並有台中商業
    銀行員林分行函、客戶基本資料、客戶歷史交易清單、郵政
    國內匯款執據、第一銀行活期儲蓄存款存摺、第一銀行網路
    銀行業務申請書各一份在卷可佐，是以本件被告幫助恐嚇取
    財及詐欺取財犯行事證均已臻明確，其犯行自堪認定。
四、原審審酌上開情狀據以論罪科刑，就被告恐嚇取財部分判處
    有期徒刑三月，併科罰金新臺幣二萬元，就被告恐嚇取財部
    分判處有期徒刑三月，並依刑法第四十一條第一項前段、第
    四十二條第三項之規定諭知易科罰金、易服勞役之折算標準
    ，及就所處有期徒刑部分定應執行刑為有期徒刑六月，並諭
    知易科罰金之折算標準，又以被告前未曾因故意犯罪受有期
    徒刑以上刑之宣告，認被告經此科刑教訓，當知警惕而無再
    犯之虞，所宣告之刑以暫不執行為適當，依刑法第七十四條
    第一項第一款宣告緩刑三年，並依同條第二項第三款之規定
    命被告分期賠償被害人，以勵自新，核無不當（又被害人乙
    ○○雖以被告未依判決履行賠償義務，請本院撤銷被告緩刑
    之宣告，惟被告稱其係因收到檢察官之上訴書，不知原來之
    判決是否仍有效，故未按期賠償被害人，嗣被告已依判決所
    載之金額補匯予被害人甲○○及乙○○，此有匯款執據在卷
    可稽），又被告所提供予恐嚇、詐欺集團之郵局、銀行存摺
    、印章、提款卡等物並非違禁物，故法院本得斟酌一切情形
    而予以諭知沒收或不為沒收之諭知，原審就此非違禁物或依
    規定必須予以沒收之物不為沒收之諭知，自無適用法則不當
    之違背法令之情形，是以上訴人指摘原判決就存摺、印章、
    提款卡等物未諭知沒收有違背法令之不當，請求撤銷原判決
    ，為無理由，應駁回其上訴。
據上論斷，應依刑事訴訟法第四百五十五條之一第一項、第三項
、第三百七十三條、第三百六十八條，判決如主文。
本件經檢察官吳芙如到庭執行職務。
中　　華　　民　　國　　96　　年　　4 　　月　　17　　日
                        臺灣彰化地方法院刑事第二庭
                            審判長法官    石馨文
                            法      官    黃齡玉
                            法      官    尚安雅
以上正本證明與原本無異。
本件不得上訴。
中　　華　　民　　國　　96　　年　　4 　　月　　19　　日
                            書  記  官    洪年慶
